臺灣高雄地方法院刑事判決　　　　　　　96年度訴字第2061號
公　訴　人　臺灣高雄地方法院檢察署檢察官
被　　　告　丙○○
　　　　　　　　　　（另案於台灣高雄第二監獄執行中）
指定辯護人　本院公設辯護人黃秋葉
上列被告因殺人未遂等案件，經檢察官提起公訴（95年度偵緝字
第2565號），本院判決如下：
    主  文
丙○○連續攜帶兇器竊盜，處有期徒刑壹年，減為有期徒刑陸月
，如易科罰金，以銀元佰元即新台幣玖佰元折算壹日；又對於
公務員依法執行職務時，施以強暴，處有期徒刑壹年，減為有期
徒刑陸月，如易科罰金，以銀元佰元即新台幣玖佰元折算壹日
。應執行有期徒刑拾壹月，如易科罰金，以銀元佰元即新台幣
玖佰元折算壹日。
被訴殺人未遂部分無罪。
    事  實
一、丙○○基於意圖為自己不法所有之概括犯意，先後於下列時
    、地竊取他人財物，茲分述如次：
  (一)民國95年3 月26日22時許，丙○○先在高雄市○○區○○街
    182 巷口附近拾獲甲○○所有之汽車鑰匙暨遙控器，遂持向
    附近所停放車輛逐一測試，經測得與甲○○所有車牌號碼00
    57-FA 號自用小客車相符後，隨即以前開鑰匙開啟該車電門
    發動之方式，將該車竊取得手既遂後供己使用。
  (二)95年4 月18日晚間某時許，在高雄縣大社鄉○○街13之8 號
    前，攜帶客觀上足對人之生命、身體、安全構成威脅，可作
    為兇器使用之金屬扳手1 支，持以拆卸潘美英所有、是時交
    由其弟丁○○使用之ZT-0861 號自用小客車車牌2 面得手而
    既遂。
  (三)95年4 月23日9 時30分前某時許，在高雄縣新興區○○路、
    民權街口，同持前述金屬扳手、持以拆卸乙○○所有之ZK-4
    625 號自用小客車車牌2 面得手而既遂。嗣後並將該2 面車
    牌逕自懸掛於前述0057-FA 號自用小客車上。
二、丙○○又因違反毒品危害防制條例案件，前由台灣高雄地方
    法院檢察署發佈通緝在案。嗣經高雄市政府警察局左營分局
    員警陳周呈等人接獲線報，遂於95年4 月28日15時許，駕車
    前往丙○○位於高雄市○○區○○街284 號租屋處欲將之逮
    捕。俟陳周呈於上址門外發現丙○○後，隨即上前予以盤查
    並出示其員警身分，詎丙○○見狀後旋即進入屋內、另自該
    址後門向外逃逸，陳周呈等人旋即在後追趕，直追至高雄市
    苓雅區○○○路、廈門路交岔口之際，陳周呈乃徒手將丙○○制伏在地，並以左手環繞丙○○頸部，藉此控制丙○○身
    體以防止其脫逃。惟丙○○是時明知陳周呈為警員且正值依
    法執行職務之際，猶基於妨害公務之犯意，竟以口咬傷陳周
    呈左手前臂之方式，對陳周呈施以強暴而妨害其公務之執行
    （傷害部分未據提出告訴）。然嗣有其他員警到場支援，並
    經丙○○同意後前往其上開租屋處內查獲前揭ZT-0861 號車
    牌2 面，繼而在該址前方空地查獲原車牌號碼為0057-FA 號
    自用小客車暨其上所懸掛之ZK-4625 號車牌2 面，進而循線
    查悉上情。
三、案經高雄市政府警察局左營分局報請台灣高雄地方法院檢察
    署檢察官偵查後起訴。
    理  由
壹、關於本件證據能力之意見：
  一、被告於偵查中之自白具有證據能力：
    (一)按被告之自白，須非出於強暴、脅迫、利誘、詐欺、疲勞
      訊問、違法羈押或其他不正之方法，且與事實相符者，始
      得採為證據，如被告之自白係由於不正之方法，並非自由
      陳述，則其取得自白之程序，已非適法，不問自白內容是
      否確與事實相符，因其非係適法之證據，即不能採為判決
      基礎，故審理事實之法院，遇有被告對於自白提出刑求之
      抗辯時，應先於其他事實而為調查，此據刑事訴訟法第15
      6 條第1 項、第3 項分別定有明文。然審諸上揭規定禁止
      以不正方法取得被告自白取供之立法目的，乃慮及刑事訴
      訟之目的本在發現實體的真實，使國家得以正確的適用刑
      罰權，藉以維護社會秩序及公共安全，然其手段仍應合法
      、潔淨、公正，方得保障人權，遂於前開條文明定倘被告
      接受訊問時遇有強暴、脅迫、利誘、詐欺、疲勞訊問、違
      法羈押或其他不正方法之情形時，即推定其有虛偽自白之
      危險，進而排除其證據能力。然倘檢察官得於個案中具體
      舉證證明訊問被告過程中，訊問者縱有實施前述不正之方
      法，惟被告係出於自由意思而為自白者，因此際並無虛偽
      陳述之危險，揆諸前揭法條意旨，仍應許其具有證據能力
      。職是，有關被告自白任意性之調查，首應由被告負有釋
      明之責，先行陳述其遭受不正取供之時、地與概況，俾使
      檢察官得據此聲請調查證據，憑為法院將來調查之方向。
      如法院經調查結果認定被告自白係以不正方式取得，自應
      依法加以排除，不得作為證據；惟倘有客觀事證足認被告
      之自白要非訊問人員逕以違法方式所取得，而係出於自由
      意思所為、且其自白之陳述堪認與事實相符者，縱令訊問
      程序不無輕微瑕疵，仍難謂該自白毫無證據能力可言，合
      先敘明。
    (二)本件固據被告於審理中供稱其在偵查中自白內容並非真實
      云云。惟參以被告前於95年12月7 日經檢察官予以訊問，
      訊問之初業經檢察官依刑事訴訟法第95條第1 款告以「得
      保持緘默，無須違背自己之意思而為陳述」之權利，於詢
      問過程中亦針對行竊前開自用小客車、車牌及以口咬傷警
      員陳周呈等過程詳予陳述，有卷附前開偵查筆錄（95年度
      偵緝自第2565號卷第33至36頁）可佐。況承認犯罪事實與
      否乃涉及將來刑事責任之追訴，被告是時既可本於個人自
      由意思而為陳述，又豈會甘冒刑責而逕予虛偽供承詳細犯
      罪事實經過？此外誠如被告於本院審理中自承：檢察官並
      未以任何不正方式取供、而伊認為竊盜不是大事、所以就
      承認等語，堪認其偵查中之自白乃係出於個人主觀動機所
      為，要非基於任何不正方式影響而作此等陳述。職是，被
      告雖抗辯其偵查中自白並非真實云云，然依其所述尚難認
      已對該等自白是否出於任意性善盡釋明之責，自無調查之
      必要，故被告於偵查中所為自白依法自有證據能力。
  二、證人陳周呈於偵查之陳述無證據能力：
      按刑事訴訟法第159 條之1 第2 項規定：「被告以外之人
      於偵查中向檢察官所為之陳述，除顯有不可信之情況者外
      ，得為證據。」依其文義之形式解釋，乃指被告以外之人
      於偵查中向檢察官所為之陳述，非顯不可信者，得為證據
      ；然新刑事訴訟法，為保障被告之反對詰問權，已採納英
      美之傳聞法則，而被告以外之人於偵查中向檢察官所為之
      陳述，其本質屬傳聞證據，依傳聞法則，原無證據能力，
      係因立法者以刑事訴訟法規定檢察官代表國家偵查犯罪、
      實施公訴，依法有訊問被告、證人、鑑定人之權，且實務
      運作時，偵查中檢察官向被告以外之人所取得之陳述，原
      則上均能遵守法律規定，不致違法取供，其可信性極高，
      為兼顧理論與實務為由，而例外設定其具備非顯不可信之
      要件時，得為證據。故此法條所稱「得為證據」者，應解
      釋為檢察官訊問被告以外之人即證人之程序，已給被告或
      其辯護人對該被告以外之人行詰問之機會，而無顯不可信
      之情況，或該被告以外之人於審判中到場作證，並給被告
      或其辯護人對其行詰問之機會，但其於審判中之陳述與偵
      查中向檢察官所為陳述不一致，而偵查中向檢察官所為陳
      述無顯不可信之情況，或該被告以外之人因死亡或身心障
      礙或所在不明或滯留國外而無法於審判期日到庭陳述之傳
      喚不能情形者為限，始得例外容許之，以確保被告之反對
      詰問權；而對此項陳述所設「無顯不可信」之要件，亦應
      解為屬於證據能力之規定，而非陳述內容證明力之問題；
      至於被告以外之人於偵查中向檢察官所為陳述是否具備「
      無顯不可信」之要件而具有證據能力，法院應就該被告以
      外之人在檢察官面前所為陳述之外部附隨之環境或條件判
      斷之，然後於判決理由內明確說明其採用在檢察官面前所
      為陳述之心證理由，方為適法（最高法院95年度台上字第
      3220號判決意旨參照）。查證人陳周呈前於95年12月7 日
      雖同經檢察官以證人身份加以傳訊，然其所述之情亦核與
      本院審理中所述者大抵相符。承前所述，自應逕以證人陳
      周呈於本院審理中之證述作為認定事實之依據，再無引用
      其偵查中陳述之必要。
  三、證人陳周呈所提出之職務報告無證據能力：
      按被告以外之人於審判外之言詞或書面陳述，除法律有規
      定者外，不得作為證據，刑事訴訟法第159 條第1 項定有
      明文。查本案固據證人即員警陳周呈於95年4 月28日提出
      職務報告1 份，然此核屬該證人根據自身親自見聞之事實
      所為之審判外陳述，性質上屬於傳聞證據，且無刑事訴訟
      法第159 條之1 至之5 明定例外情形，依法自不具證據能
      力。
  四、證人甲○○、丁○○、乙○○及許恩傑等人於警詢之陳述
      均有證據能力：
      刑事訴訟法第159 條之5 規定：「被告以外之人於審判外
      之陳述，雖不符前四條之規定，而經當事人於審判程序同
      意作為證據，法院審酌該言詞陳述或書面陳述作成時之情
      況，認為適當者，亦得為證據。當事人、代理人或辯護人
      於法院調查證據時，知有第159 條第1 項不得為證據之情
      形，而未於言詞辯論終結前聲明異議者，視為有前項之同
      意」。查證人甲○○、丁○○、乙○○及許恩傑於本件案
      發後，先後於警詢中就本案事實而為證述，是以該等證人
      所為陳述依法雖屬傳聞證據，原不具證據能力，然檢察官
      、被告暨其辯護人均明知該等陳述有刑事訴訟法第159 條
      第1 項不得為證據之情況，猶未於言詞辯論終結前聲明異
      議，本院復審酌該等陳述作成之外部情況並無不當，揆諸
      前揭法條說明，本院自得逕以前開證據方法採為認定事實
      之依據。
貳、有罪部分：
  一、訊之被告固坦承於95年3 月26日22時許，在高雄市○○區
      ○○街182 巷口以前述方式竊取車牌號碼0057-FA 號自用
      小客車，及95年4 月28日15時許除以口咬傷陳周呈左手前
      臂外，另為警先在其租屋處內查獲ZT-0861 號車牌2 面，
      繼而在該址前方空地查獲原車牌號碼為0057-FA 號自用小
      客車暨其上所懸掛之ZK-4625 號車牌2 面等事實，惟矢口
      否認有何加重竊盜及妨害公務犯行。辯稱：前述ZT-0861
      號及ZK-4625 號自用小客車車牌各2 面均非伊以工具所竊
      取、可能是綽號「阿忠」之人所放置，而伊在偵查中之自
      白並非真實；又伊在咬傷陳周呈並不知道其係警察，且伊
      識因為被勒住脖子感到難過、才會咬到陳周呈手臂云云。
      惟查：
    (一)被告前於95年3 月26日22時許，先在高雄市○○區○○街
      182 巷口附近拾獲甲○○所有之汽車鑰匙暨遙控器，遂持
      向附近所停放車輛逐一測試，經測得與甲○○所有車牌號
      碼0057-FA 號自用小客車相符後，隨即以前開鑰匙開啟該
      車電門發動之方式，將該車竊取得手既遂後供己使用；另
      被告於95年4 月28日15時許因在租屋處門口發現陳周呈等
      人後，旋即自該址後門逃逸，陳周呈等人則在後追趕，嗣
      在高雄市苓雅區○○○路、廈門路交岔口處，由陳周呈以
      徒手方式將被告制伏在地，並以左手環繞丙○○頸部，被
      告則當場以口咬傷陳周呈左手前臂等情，業由證人甲○○
      警詢中證述屬實，並經證人陳周呈於本院審理中到庭結證
      在卷，另有陳周呈受傷照片2 幀、與0057-FA 號自用小客
      車車籍查詢資料暨贓物認領保管單各1 件在卷可稽，復據
      被告於本院審理中坦認上情不諱，足徵被告此部分自白核
      與事實相符，堪予採信。次者，被告於95年4 月28日15時
      許遭警逮捕後，遂由員警徵得其同意後前往上開租屋處內
      查獲前揭ZT-0861 號車牌2 面，繼而在該址前方空地查獲
      原車牌號碼為0057-FA 號自用小客車暨其上所懸掛之ZK-4
      625 號車牌2 面；而該ZT-0861 號自用小客車車牌2 面乃
      係潘美英所有，前於95年4 月18日晚間某時許，在高雄縣
      大社鄉○○街13之8 號前遭人竊取；另ZK-4625 號自用小
      客車車牌2 面則係乙○○所有，前於95年4 月23日9 時30
      分前某時許，在高雄縣新興區○○路、民權街口遭人竊取
      等節，亦有證人丁○○、乙○○及許恩傑等人先後於警詢
      中指證綦詳，並有卷附前揭車牌查詢資料暨贓物認領保管
      單各2 份可證，且為被告所是認無訛，是此部分事實亦堪
      認定。
    (二)本件被告雖辯以：伊雖有竊取車牌號碼0057-FA 號自用小
      客車，但並未持工具竊取ZT-0861 號及ZK-4625 號自用小
      客車車牌云云。然綜觀被告於警詢、偵查及本院審理中陳
      述之內容，初於警詢供稱前開車牌號碼0057 -FA號自用小
      客車及ZT-0861 號及ZK-4625 號車牌等均係綽號「阿忠」
      之人所有之物，偵查中則坦稱該部自用小客車及車牌4 面
      等均係伊所竊得，而車牌係伊以金屬扳手將之拆卸而竊取
      等語，進而當庭繪製所述扳手長度及外型之草圖（95年度
      偵緝字第2565號卷第38頁）在卷供參，嗣於本院審理中則
      改以前詞置辯。是其前後所述矛盾不一，且彼此相互扞挌
      ，實難徒以被告於審判程序中之辯詞，即率爾採為認定本
      件犯罪事實之依據。蓋本院審諸被告前於偵查中既能詳述
      以扳手拆卸前揭4 面車牌行竊過程，進而供稱該扳手係金
      屬材質、更得當庭繪製其所持工具之草圖，足徵被告所述
      各情當非虛捏之詞。再參諸前述ZT-0861 號車牌2 面係在
      被告租屋處內所扣得，而ZK-462 5號車牌2 面為警查獲之
      際亦懸掛於原車牌號碼為0057-FA 號自用小客車之上，復
      佐以證人許恩傑於警詢中亦證稱：懸掛ZK-4625 號車牌之
      白色自用小客車（即原車牌號碼0057-FA 號自用小客車）
      係被告所使用，而ZT-0861 號車牌2 面亦係被告所放置等
      語屬實，堪認被告先前於偵查中所為自白核與客觀事實相
      符，應屬可採。況被告迄今始終未能提出綽號「阿忠」之
      人供本院傳喚到庭證述以實其說，從而被告於本院審理中
      空言否認持工具竊取ZT-0861 號及ZK-4625 號自用小客車
      車牌云云，顯係臨訟卸責之詞，委無足採。
    (三)又被告雖另以：伊咬傷陳周呈之時不知道其係警察，且伊
      是因為被勒住脖子感到難過、才會咬到陳周呈手臂云云置
      辯。然參以被告先前於警詢中業已供稱係因怕被逮捕才會
      以口咬傷員警左小臂，嗣於偵查及本院準備程序中亦坦認
      伊在與陳周呈扭打之際就已經知道對方是警察等語無訛。
      再參以證人即員警陳周呈到庭證稱：渠等在被告租屋處門
      口即已上前盤查並表示員警身分，被告及其友人見狀即分
      別逃逸，之後被告進入某部計程車內，其隨後進入該車，
      且在車內對司機表示其係員警、正在追捕通緝犯，嗣後渠
      2 人均下車繼續扭打，其則以徒手方式將被告制伏在地，
      並以左手勒住被告脖子藉以控制被告身體，但被告是時尚
      能呼吸、亦不至於使被告受傷，而當時亦有另名員警隨後
      到場協助壓制被告腿部，惟被告突然以口咬傷其左手前臂
      、一直咬著不放開等情綦詳，足證被告於咬傷員警陳周呈
      之初、至遲在與陳周呈發生扭打時，主觀上即已知悉陳周
      呈係員警身分且當時乃依法執行逮捕勤務等情無訛，故被
      告前揭所辯之詞亦非可採。
    (四)按刑法第321 條第1 項第3 款攜帶兇器加重竊盜罪，係以
      行為人攜帶兇器為其加重條件，此所謂兇器，其種類並無
      限制，凡客觀上足對人之生命、身體、安全構成威脅，具
      有危險性之兇器均屬之；且祇須行竊時攜帶此種具有危險
      性之兇器為已足，並不以攜帶之初即有行兇之意圖為必要
      。查本件業據被告於偵查中自承其用以行竊之扳手為金屬
      材質等語屬實，且該扳手長度約10公分、可單手握持一節
      ，亦有前揭被告當庭繪製之草圖1 份在卷可證。再佐以該
      扳手足以持之拆卸車牌，倘非質地相當堅硬之物，實難收
      其效，若用以攻擊人體，勢將造成人身之傷害。綜此以觀
      ，足認被告於本件行竊時所持之金屬扳手客觀上可對人之
      生命、身體、安全構成威脅，具有危險性，要屬刑法第32
      1 條第1 項第3 款所定之兇器無訛。是被告攜帶客觀上可
      為兇器之金屬扳手而著手實施前揭竊取ZT-0861 號及ZK-4
      625 號自用小客車車牌各2 面之舉，業已該當刑法攜帶兇
      器加重竊盜罪之構成要件甚明。次按，刑法第135 條第1
      項所定妨害公務罪，係指行為人對於公務員依法執行職務
      時，施以強暴、脅迫者之謂。承前所述，被告於遭陳周呈
      將之制伏在地前，業已明知陳周呈係員警、且正值依法執
      行逮捕勤務之際，仍企圖妨害其公務之執行，逕以口咬傷
      陳周呈左手前臂而對其施以強暴，故被告此部分所為亦應
      論以刑法妨害公務罪，方屬適法。
  二、本案相關之法律比較適用：
      行為後法律有變更者，適用行為時之法律。但行為後之法
      律有利於行為人者，適用最有利於行為人之法律，刑法第
      2 條第1 項定有明文。查被告於前開行為後，刑法第33條
      及第51條業經總統於94年2 月2 日修正公布，並依刑法施
      行法第10條之1 規定自95年7 月1 日施行。另於95年6 月
      14日公布刑法施行法第1 條之1 ，除變更刑法分則編所定
      罰金之貨幣單位為新臺幣外，並分別提高罰金數額為3 倍
      或30倍。職是，本件自應就被告行為前、後相關法律有修
      正者，依前揭規定加以比較適用。茲說明如下：
    (一)修正前刑法第320 條第1 項普通竊盜既遂罪、及同法第13
      5 條第1 項妨害公務罪原規定法定刑分別為「5 年以下有
      期徒刑、拘役或5 百元以下罰金」與「3 年以下有期徒刑
      、拘役或300 元以下罰金」，且依修正前刑法第33條第5
      款規定罰金數額應為1 元以上；然依刑法施行法第1 條之
      1 規定，修正後該罪之法定刑度應各為「5 年以下有期徒
      刑、拘役或新臺幣1 萬5 千元以下罰金」、與「3 年以下
      有期徒刑、拘役或新臺幣9 千元以下罰金」，而修正後刑
      法第33條第5 款提高罰金數額為新臺幣1 千元以上，並以
      百元計算之。是以該罪修正後關於有期徒刑、拘役等自由
      刑雖未加以變更，惟就罰金數額下限則予以提高，故修正
      後之法律效果對行為人而言較屬不利，從而本件應依刑法
      第2 條第1 項前段，適用行為時、即修正前刑法第320 條
      第1 項及第135 條第1 項規定採為論罪科刑之基礎。
    (二)又刑法第56條連續犯規定業經修正刪除，此一刪除足資影
      響行為人刑罰之法律效果，同屬法律變更。經查：本件被
      告先後竊取前述自用小客車及車牌等犯行，主觀上顯係基
      於同一犯意、客觀上逐次實施數次行為而具連續性，進而
      侵害同性質之法益，惟因其各次行為依一般社會健全觀念
      ，在時間差距上，可以分開，在刑法評價上，各具獨立性
      ，每次行為皆可獨立成罪，是依修正前刑法第56條規定，
      本得適用連續犯規定而論以一罪，並得加重其刑至二分之
      一。惟因修正後刑法刪除前開連續犯規定，以致被告前揭
      數次構成要件行為須依法分別論以數罪而併罰之，依新法
      第2 條第1 項規定比較新、舊法之結果，仍以行為時、即
      修正前刑法第56條規定較有利於被告，故本件仍應以修正
      前刑法第56條採為被告論罪之基礎。
    (三)又本件被告所犯各罪均為95年7 月1 日前犯之，修正前刑
      法第51條規定：「數罪併罰，分別宣告其罪之刑，依左列
      各款定其應執行者：」其中第5 款規定：「宣告多數有期
      徒刑者，於各刑中之最長期以上，各刑合併之刑期以下，
      定其刑期。但不得逾20年」，然修正後刑法第51條第5 款
      則規定：「宣告多數有期徒刑者，於各刑中之最長期以上
      ，各刑合併之刑期以下，定其刑期。但不得逾30年」。經
      比較之結果，修正後刑法第51條第5 款因延長有期徒刑執
      行之上限，對行為人較屬不利，故依刑法第2 條第1 項前
      段規定，本件應依修正前刑法第51條第5 款定其應執行之
      刑，方屬允當。
    (四)按被告犯罪後法律有變更，而比較行為時及裁判時之法律
      時，應就與罪刑有關之共犯、未遂犯、結合犯以及累犯加
      重、自首減輕、暨其他法定加減原因與加減例等一切情形
      ，比較其全部之結果，而為整體之適用，不能割裂而分別
      適用新舊法有利之條文（最高法院95年度台上字第3735號
      判決意旨參照）。本件經依前述竊盜罪及妨害公務罪之法
      定刑、是否論以連續犯及定執行刑等規定合併比較之結果
      ，爰認修正前刑法相關規定較有利於被告，故應依修正前
      刑法作為本件被告論罪科刑之依據。
    (五)刑法施行法第3 條之1 第2 項規定，於95年1 月7 日刑法
      修正施行前犯併合處罰數罪中之一罪，且該數罪均符合第
      41條第1 項得易科罰金之規定者，適用90年1 月4 日修正
      之刑法第41條第2 項規定。查本件受刑人所犯各罪均係95
      年7 月1 日修正前所為，且各罪之法定刑、宣告刑均符合
      第41條第1 項所定易科罰金之標準，依前揭規定，縱令其
      應執行之刑已逾6 月，法院仍應適用修正前刑法第41條第
      2 項諭知易科罰金折算標準。
    (六)再者，修正前刑法第41條第1 項前段原規定：「犯最重本
      刑為5 年以下有期徒刑以下之刑之罪，而受6 個月以下有
      期徒刑或拘役之宣告，因身體、教育、職業、家庭之關係
      或其他正當事由，執行顯有困難者，得以1 元以上3 元以
      下折算一日，易科罰金」，且被告行為時之易科罰金折算
      標準，依修正前罰金罰鍰提高標準條例第2 條前段（現已
      刪除）之規定，本係就其原定數額提高為100 倍折算1 日
      ，故被告行為時之易科罰金折算標準乃以銀元3 百元折算
      1 日，經折算後應以新臺幣9 百元折算為1 日。惟修正後
      刑法第41條第1 項前段則改以：「犯最重本刑為5 年以下
      有期徒刑以下之刑之罪，而受6 個月以下有期徒刑或拘役
      之宣告者，得以新臺幣1 千元、2 千元或3 千元折算一日
      ，易科罰金」，乃就易科罰金折算標準予以提高。從而比
      較修正前、後所定易科罰金折算標準，當以修正前規定較
      有利於被告，故應依刑法第2 條第1 項前段，適用行為時
      、即修正前刑法第41條第1 項前段規定，以定其易科罰金
      折算標準。
  三、核被告丙○○所為，係犯刑法第320 條第1 項普通竊盜既
      遂罪、同法第321 條第1 項第3 款攜帶兇器加重竊盜既遂
      罪、及同法第135 條妨害公務罪。被告先後3 次普通竊盜
      既遂、攜帶兇器加重竊盜既遂犯行，時間緊接且犯罪基本
      構成要件相同，顯係基於概括犯意反覆為之，應依修正前
      刑法第56條論以連續犯，而以一連續攜帶兇器加重竊盜既
      遂罪處斷，並依法加重其刑。又被告所犯連續攜帶兇器加
      重竊盜罪及妨害公務罪二者間犯意個別、行為互殊，應予
      分論併罰。爰審酌被告犯罪之動機、目的、手段及行竊次
      數，所竊財物價值亦屬非微，並兼衡被告之品性、生活狀
      況、智識程度、又參以被告漠視國家公權力之執行、率爾
      對執勤員警施加暴行，對社會秩序已造成相當程度影響，
      而被告明知自身罹有愛滋病之情，猶以口咬傷員警，所為
      雖未能該當殺人未遂犯行（詳後述），然事實上業已造成
      受害者心理上因此受有極大之壓力與創傷，且犯罪猶飾詞
      否認犯行、難見悔意等一切情狀，分別量處如主文所示之
      刑。又被告前揭犯罪時間均在96年4 月24日以前，合於中
      華民國96年罪犯減刑條例所定減刑條件，應分別減為如主
      文所示之刑，並依修正前刑法第51條第5 款定其應執行之
      刑，且依修正前刑法第41條第1 項前段諭知易科罰金折算
      標準，以資懲儆。此外，被告用以行竊前揭車牌之金屬扳
      手1 支既未扣案，亦乏積極事證足證其尚屬存在而未滅失
      ，遂不予宣告沒收，附此敘明。
參、無罪部分：
  一、公訴意旨另以：被告明知自身已於94年7 月1 日經行政院
      衛生署疾病管制局列管為後天免疫缺乏症候群（俗稱AIDS
      ，以下稱愛滋病）感染管制人口，竟基於殺人之不確定故
      意，以口咬傷員警陳周呈。為此因認被告涉有刑法第271
      條第2 項、第1 項殺人未遂罪云云。
  二、按犯罪事實應依證據認定之，無證據不得推定其犯罪事實
      。又不能證明被告犯罪者，應諭知無罪之判決，刑事訴訟
      法第154 條第2 項、第301 條第1 項分別定有明文。所謂
      證據，係指足以認定被告確有犯罪行為之積極證據而言，
      該項證據自須適合於被告犯罪事實之認定，始得採為斷罪
      資料。苟積極證據不足為不利於被告事實之認定時，即應
      為有利於被告之認定，更不必有何有利之證據（參見最高
      法院29年上字第3105號、30年上字第816 號判例意旨），
      合先敘明。
  三、公訴人因認被告涉犯前開殺人未遂罪嫌，無非係以被告於
      案發前業已明知自己罹有愛滋病，且其行為之際當已預見
      以口咬傷員警將傳染上開疾病，造成被咬人提早死亡等結
      果，應具有殺人之不確定故意等為其論據。然查：
    (一)本件被告雖辯稱伊是本次為警查獲後方始知悉自己罹患愛
      滋病云云。然經本院依職權向行政院衛生署疾病管制局函
      詢結果，被告前自94年間起業已通報為感染愛滋病個案，
      且自94年起至96年間先後由高雄醫學大學附設中和紀念醫
      院、義大醫院就診列管一節，有該局96年6 月25日衛署疾
      管愛字第0960009977號函暨其附件在卷可稽。再本院復行
      調取被告高雄醫學大學附設中和紀念醫院病歷，其內記載
      被告前於94年間業已檢驗得知感染罹患愛滋病，並於94年
      6 月28日前往該院感染內科接受門診治療，亦有卷附該院
      病歷1 份可證，從而被告辯稱事前並不知自己罹患愛滋病
      云云，洵無足採。
    (二)惟按，殺人未遂與傷害之區別，應以加害人有無殺意為斷
      ，以戕害他人生命之故意，著手於刺殺之實行而未發生死
      亡之結果，為殺人未遂；倘無使人喪失生命之故意，僅在
      使其身體、健康受到傷害，則為傷害罪，二罪皆發生傷害
      之結果，祗其主觀犯意及身體傷害程度不同而已。至其殺
      意之有無，則應由法院審酌諸般客觀情事，例如犯罪手段
      、兇器種類、受傷部位、傷痕多少及施力程度等加以綜合
      判斷，藉以決定行為人主觀是否具有殺人之故意。本件被
      告雖明知自己罹有愛滋病、猶以口咬傷員警陳周呈，然查
      ：(一)愛滋病主要傳染途徑有3 種：性行為傳染、血液感染
      及母子垂直感染，由於愛滋病不會經由空氣、飛沫傳染，
      亦不會經由未損傷的皮膚進入人體，因此親吻、蚊蟲叮咬
      及日常生活中牽手、擁抱、共餐、共用馬桶、游泳、上課
      等一般工作、生活接觸皆無傳染之虞；(二)因咬傷感染愛滋
      病毒之機率極低，國內目前並無因咬傷而感染的病例發生
      ，查美國疾病管制局曾發表因咬傷而感染愛滋病毒的病例
      ，文獻中亦有極少見的相同報告，但這些病例均發生在受
      害者有嚴重的創傷及組織撕毀，且在咬傷過程中，加害者
      口腔內有出血，並與受害者的傷口有直接接觸的情況下發
      生。事實上，有許多被咬傷的人並未被傳染愛滋病，咬傷
      並非傳播愛滋病毒的常見途徑等節，業有卷附行政院衛生
      署疾病管制局96年6 月8 日衛署疾管愛字第0960008802號
      函釋甚明。故本件被告雖以口咬傷員警陳周呈，然鑑於藉
      此等方式傳染愛滋病之機率極低，且依證人陳周呈到庭所
      述及卷附受傷照片觀之，該證人左手前臂遭被告咬傷後並
      無嚴重創傷及組織撕毀之情形，況本案亦無從推認被告是
      時口腔內部有無出血或其他傷口，從而客觀上尚難憑此遽
      認被告果有藉此傳染愛滋病以達殺人目的之故意，自未可
      逕以殺人未遂罪責相繩之。
  四、綜前所述，被告所辯雖無從概予採信，然公訴人前揭所述
      犯罪事實及所憑證據既無法證明被告確有上開殺人未遂犯
      行，當不得遽為不利於被告之認定。揆諸首揭判例意旨及
      說明，即應就被告被訴殺人未遂部分為無罪之諭知。
據上論斷，應依刑事訴訟法第299 條第1 項前段、第301 條第1
項，刑法第2 條第1 項前段，修正前刑法第321 條第1 項第3 款
、第135 條第1 項、第56條、第51條第5 款、第41條第1 項前段
，刑法施行法第1 條之1 、第3 條之1 第2 項，中華民國96年罪
犯減刑條例第2 條第1 項第3 款、第7 條、第9 條、第10條第1
項，判決如主文。
中　　華　　民　　國　　96　　年　　8 　　月　　13　　日
                  刑事第四庭  審判長法官 郭玫利
                                    法官 林意芳
                                    法官 陳明呈
以上正本證明與原本無異。
如不服本判決應於收受本判決後10日內向本院提出上訴書狀，並
應敘述具體理由，如未敘述上訴理由者，應於上訴期間屆滿後20
日內補提理由書狀於本院（均須按他造當事人之人數附繕本）「
切勿逕送上級法院」。
中　　華　　民　　國　　96　　年　　8 　　月　　15　　日
 　　　　　　　　　　　　　　　　 書記官 林明忠
附錄本判決論罪科刑之法條：
中華民國刑法第135條（妨害公務執行及職務強制罪）
對於公務員依法執行職務時，施強暴脅迫者，處3 年以下有期徒
刑、拘役或3 百元以下罰金。
意圖使公務員執行一定之職務或妨害其依法執行一定之職務或使
公務員辭職，而施強暴脅迫者，亦同。
犯前二項之罪，因而致公務員於死者，處無期徒刑或7 年以上有
期徒刑；致重傷者，處3 年以上、10年以下有期徒刑。
中華民國刑法第320條（普通竊盜罪、竊佔罪）
意圖為自己或第三人不法之所有，而竊取他人之動產者，為竊盜
罪，處5 年以下有期徒刑、拘役或5 百元以下罰金。
意圖為自己或第三人不法之利益，而竊佔他人之不動產者，依前
項之規定處斷。
前二項之未遂犯罰之。
中華民國刑法第321 條（加重竊盜罪）
犯竊盜罪而有左列情形之一者，處6 月以上、5 年以下有期徒刑
：
  一、於夜間侵入住宅或有人居住之建築物、船艦或隱匿其內而
      犯之者。
  二、毀越門扇、牆垣或其他安全設備而犯之者。
  三、攜帶兇器而犯之者。
  四、結夥三人以上而犯之者。
  五、乘火災、水災或其他災害之際而犯之者。
  六、在車站或埠頭而犯之者。
前項之未遂犯罰之。
